【裁判字號】    90,台非,245
【裁判日期】    900802
【裁判案由】    竊盜
【裁判全文】
最高法院刑事判決                                  九十年度台非字第二四五號
    上 訴 人  最高法院檢察署檢察總長
    被    告  甲○○
右上訴人因被告竊盜案件，對於台灣高等法院中華民國九十年二月十五日第二審確定
判決（八十九年度上訴字第二七二六號，起訴案號：台灣新竹地方法院檢察署八十八
年度偵字第二一九一號），認為違法，提起非常上訴，本院判決如左：
    主  文
原判決撤銷。
本件免訴。
    理  由
非常上訴理由稱：「按同一案件曾經判決確定者，應諭知免訴之判決，刑事訴訟法第
三百零二條第一款定有明文。查原判決以被告甲○○於民國八十八年三月三日凌晨二
時三十分許，在新竹市○○街二八號前，見黃建勝所有之ＪＬ－五二二九號自小客車
之車窗並未關緊，竟意圖為自己不法之所有，以徒手打開車門，入內竊取黃建勝所有
之行動電話一具、測速器一個、錄音帶一捲、打火機一個、喇叭一只，被查獲而判處
被告如上開主文之罪刑。惟查該被告基於意圖為自己不法之所有之概括犯意，自八十
八年五月二十日起，至八十八年六月九日止，分別利用被害人所有在機車上之鑰匙或
以其所有之鑰匙一支，在新竹市境內，多次連續竊取被害人所有機車、皮包（其中八
十八年五月二十日下午一時四十分許，係趁被害人所有內裝身分證、提款卡、計算機
及行動電話ＳＩＭ卡之皮包放在車號Ｒ三－八三一三號自用小貨車內，該車窗戶未關
之際，竊取該皮包。），得手後供己使用，並以之為犯罪習慣，業經同法院於八十八
年九月二十二日以八十八年度上易字第三八六七號依連續竊盜，累犯，判處有期徒刑
貳年拾月，並應於刑之執行前令入勞動場所強制工作年，於八十八年九月二十二日
確定，此有該院相關案卷可稽。兩案之竊盜犯行，時間緊接，行為態樣類似，所犯復
係構成要件相同之罪名，顯係基於概括之犯意為之，有連續犯裁判上一罪之關係，為
同一案件，揆之上開規定，自應諭知免訴之判決，乃原判決竟又為論罪科刑之實體判
決，顯有判決適用法則不當之違法。案經確定，爰依刑事訴訟法第四百四十一條、第
四百四十三條提起非常上訴，以資糾正。」等語。
本院按案件曾經判決確定者，應諭知免訴之判決；又連續數行為而犯同一之罪名者，
以一罪論，刑事訴訟法第三百零二條第一款，刑法第五十六條分別定有明文。本件原
判決以被告甲○○於八十八年三月三日凌晨二時三十分許，在新竹市○○街二十八號
前，見黃建勝所有停放於該處之ＪＬ－五二二九號自用小客車車窗並未關緊，竟意圖
為自己不法之所有，徒手打開該車車門，竊取黃建勝放置於車內之行動電話一具、測
速器一個、錄音帶一捲、打火機一個、喇叭一只等情，因而撤銷第一審判決，並變更
起訴法條，改判論處被告竊盜罪刑，量處有期徒刑七月。惟查被告自八十八年五月二
十日起至同年六月九日間，基於意圖為自己不法所有之概括犯意，先後六次，在新竹
市○○街五十九號前等新竹市區內，連續竊取被害人劉新勇所有放置於車內之身分證
、提款卡、計算機、行動電話機，及被害人陳佑等五人停放於門前之機車等物，其此
部分之犯行，業經原審法院於八十八年九月二十二日以八十八年度上易字第三八六七
號判決論以連續竊盜罪（累犯），量處有期徒刑二年十月，並諭知應於刑之執行前令
入勞動場所強制工作三年確定在案，有該案卷可稽。本件被告之竊盜犯行，與上開案
件之犯行，時間緊接，犯罪構成要件相同，顯係基於概括犯意而為之連續犯，依首開
說明，本件自應為前開案件判決既判力之所及，而應予免訴之諭知，原審不察，於撤
銷第一審之不當判決後，仍率為實體有罪之判決，自有判決適用法則不當之違背法令
。案經確定，且於被告不利，非常上訴意旨執以指摘，洵有理由，應由本院將原判決
撤銷，另行諭知免訴，以資救濟，並符法制。
據上論結，應依刑事訴訟法第四百四十七條第一項第一款但書、第三百零二條第一款
，判決如主文。
中      華      民      國     九十     年      八      月      二      日
                              最高法院刑事第二庭
                                  審判長法官  莊  來  成
                                        法官  謝  俊  雄
                                        法官  白  文  漳
                                        法官  蘇  振  堂
                                        法官  邵  燕  玲
      右正本證明與原本無異
                                              書  記  官
中      華      民      國     九十     年      八      月      八      日


司法院資訊處製作；財團法人民間司法改革基金會備份。
